【裁判字號】    97,交易,312
【裁判日期】    980324
【裁判案由】    過失傷害
【裁判全文】
臺灣臺南地方法院刑事判決             97年度交易字第312號
公  訴  人  臺灣臺南地方法院檢察署檢察官
被      告  乙○○
            丁○○
                    6號
上  一  人
選任辯護人  陳忠鎣律師
上列被告因過失傷害案件，經檢察官提起公訴（97年度偵字第88
83號），被告就被訴事實為有罪之陳述，本院裁定進行簡式審判
程序，判決如下：
    主  文
乙○○因過失傷害人，處拘役伍拾日，如易科罰金，以新臺幣壹
仟元折算壹日。
丁○○因過失傷害人，處拘役貳拾日，如易科罰金，以新臺幣壹
仟元折算壹日。
    事  實
一、乙○○於民國九十七年二月二十四日晚上十一時五十八分許
    ，駕駛車牌號碼５１９８－ＮＰ號自小客車，沿臺南縣善化
    鎮○○路由東往西方向行駛，行經該路段與建國路交岔路口
    時，理應注意車前狀況，隨時採取必要之安全措施，以及車
    輛行至交岔路口時，應遵守閃光黃燈交通號誌之指示，注意
    路況並減速慢行，而依當時情形天候晴、夜間有照明、路面
    柏油舖裝、乾燥無缺陷，又無障礙物，視距復屬良好，並無
    不能注意之情事，竟疏於注意，未注意車前狀況及減速慢行
    ，而貿然通過該交岔路口，適有丁○○駕駛車牌號碼０Ｎ－
    ２６９３號自小客貨車，搭載丙○○，沿建國路由南向北方
    向駛至該交岔路口，亦應注意車前狀況，隨時採取必要之安
    全措施，以及車輛行駛至交岔路口時，閃光紅燈之支線道應
    暫停讓幹線道車先行，而依當時情形，亦無不能注意之情事
    ，竟疏於注意，仍貿然前行，雙方遂於該交岔路口發生碰撞
    ，致乙○○受有頭部外傷疑腦震盪之傷害；丁○○受有頭部
    外傷及頭皮撕裂傷六公分之傷害；丙○○受有頭部外傷併頭
    皮撕裂傷五公分及右腳二、三、四掌骨骨折之傷害（丙○○
    未對丁○○提出告訴）。乙○○於肇事後，在未有偵查犯罪
    職務之機關或公務員發覺其為犯罪人前，即向處理本件道路
    交通事故，尚不知肇事者為何人之臺南縣警察局善化分局交
    通事故處理小組警員供承其肇事犯罪，自首並接受裁判。
二、案經乙○○、丙○○訴由臺南縣警察局善化分局報告臺灣臺
    南地方法院檢察署檢察官偵查起訴及丁○○訴由臺灣臺南地
    方法院檢察署檢察官偵查起訴。
    理  由
一、訊據被告乙○○、丁○○對於上揭犯罪事實坦承不諱，並據
    告訴人丙○○指訴在卷，復有臺南縣警察局善化分局道路交
    通事故現場圖一紙、道路交通事故調查報告表(一)、(二)一份、
    道路交通事故現場蒐證照片十五幀、宏科醫院九十七年二月
    二十五日所出具乙○○之診斷證明書一紙、財團法人奇美醫
    院九十七年二月二十五日所出具丁○○及告訴人丙○○之診
    斷證明書各一紙及丁○○頭部撕裂傷照片一幀附卷（詳警卷
    第十三頁、第十四頁、第十八頁至第二十八頁；臺灣臺南地
    方法院檢察署九十七年度核交字第二八五八號偵查卷第六頁
    ）可稽。又本件經送請臺灣省臺南區車輛行車事故鑑定委員
    會鑑定結果，其鑑定結果亦認被告乙○○駕駛小客車，閃光
    黃燈號誌路口，未注意車前狀況，未減速慢行，及被告丁○○駕駛小客貨車，支線道車未讓幹道車先行，均係肇事原因
    ，有該鑑定委員會九十八年一月八日南鑑字第０９８５９０
    ００９０號函檢送之九十八年一月七日臺南區９７０９４５
    號鑑定意見書一份在卷（詳本院卷第四十四頁、第四十五頁
    ）足稽。
二、另被告丁○○及告訴人丙○○雖指訴本件被告乙○○除上揭
    過失行為外，尚有嚴重超速之過失行為云云，然此為被告乙○○否認。查本件被告乙○○駕駛上開自小客車行駛之臺南
    縣善化鎮○○路，其速限為時速五十公里，有上揭道路交通
    事故現場圖一紙及道路交通事故調查報告表(一)一份存卷足參
    。另證人即告訴人丙○○於警詢及偵查中固證述：本件案發
    時被告乙○○所駕駛之自小客車車快很快或太快等語（詳警
    卷第十頁；前揭偵查卷第四頁）；其復於九十八年二月十七
    日本院審判期日到庭結證：「（請你描述車禍發生之情況為
    何？）那天我們行經那條建國路，然後要過大成路的時候，
    我們看沒有車，就過去，然後乙○○開的很快就從我們右後
    車輪那邊撞過來，我們就翻車，前擋風玻璃破掉，但是我不
    知道從哪邊滾出去，然後我就昏倒了。」、「（證人陳稱說
    被告乙○○車速很快，是否知道被告車速多快？）我不知道
    他車速多少。」、「（你如何判斷被告乙○○車速很快？）
    我有遠遠的就看到車燈過來，我們要過交岔路口，就被撞上
    了，所以我認為他車速很快，應該有時速７０－８０公里。
    」、「（你為何會認為被告乙○○車速有時速７０－８０公
    里？）我憑感覺，覺得他是這個速度。」等語（詳本院卷第
    六十六頁、第六十八頁、第六十九頁）。是依證人丙○○之
    證述僅可知被告乙○○案發當時之車速非慢，其證述被告乙○○之車速達七十至八十公里，純係證人丙○○之感覺，並
    無其他明確之證據可資相佐，自難僅憑證人丙○○上揭證詞
    ，遽認被告乙○○確有超速之過失行為。
三、另依前揭卷附之道路交通事故現場蒐證照片，雖可知被告丁○○所駕駛之上開自小客貨車，於肇事後翻覆在地；被告乙○○所駕駛之自小客車車頭毀損狀況不輕。然被告乙○○於
    警詢時供陳：肇事前其車速約四十公里等語（詳警卷第五頁
    ）；被告丁○○於警詢時供陳：肇事前其車速約五十公里等
    語（詳警卷第二頁）；證人丙○○於警詢及本院審理時證述
    ：肇事前被告丁○○之車速約四十至五十公里等語（詳警卷
    第十一頁；本院卷第六十八頁）。足見本件於肇事前雙方之
    車速均非低，是雙方在此非低之車速下發生碰撞，而致被告
    丁○○所駕駛之上開自小客貨車，於肇事後翻覆在地，被告
    乙○○所駕駛之自小客車車頭毀損狀況不輕，自屬可能，要
    難據此逕認肇事前被告乙○○即有超速之違規行為。又乙○○、丁○○及告訴人丙○○係因本件車禍而受傷，已如前述
    ，則乙○○、丁○○及告訴人丙○○所受之傷害與被告乙○○、丁○○之過失行為間，顯有相當因果關係。綜上，本件
    被告乙○○、丁○○過失傷害之犯行，事證明確，應予依法
    論科。
四、核被告乙○○、丁○○為，均係犯刑法第二百八十四條第一
    項前段過失傷害罪。被告乙○○一過失行為致被害人丁○○
    、丙○○二人受傷，係一行為觸犯數罪名，為同種想像競合
    犯，應依刑法第五十五條規定，從一過失傷害罪處斷。又被
    告乙○○肇事後，在未有偵查犯罪職務之機關或公務員發覺
    其為犯罪人前，即向處理本件道路交通事故，尚不知肇事者
    為何人之臺南縣警察局善化分局交通事故處理小組警員供承
    其肇事犯罪，自首並接受裁判等情，業據證人即案發後至現
    場處理之臺南縣警察局善化分局交通事故處理小組警員林志
    茂結證在卷（詳本院卷第九十四頁反面），並有臺南縣警察
    局善化分局道路交通事故肇事人自首情形紀錄表一紙在卷（
    詳本院卷第八十三頁）足憑，爰依刑法第六十二條前段之規
    定減輕其刑。爰審酌被告乙○○、丁○○二人各自之品性、
    生活狀況、智識程度、過失責任、過失情節、受傷程度、告
    訴人丙○○因本件車禍受有頭部外傷併頭皮撕裂傷五公分及
    右腳二、三、四掌骨骨折之傷勢非輕，被告二人彼此及被告
    乙○○未能告訴人丙○○達成和解賠償損害，暨被告二人犯
    罪後均坦承犯行之態度等一切情狀，各量處如主文所示之刑
    ，並各諭知易科罰金之折算標準，以資懲儆。至被告丁○○
    雖辯稱：證人林志茂至案發現場時，伊有向證人林志茂表示
    肇事之車輛為伊所駕駛，當時伊父親亦在旁邊，伊應有自首
    規定之適用云云。然按刑法第三十八條（現行法第六十二條
    ）之所謂發覺，係指該管公務員已知犯罪事實並知犯罪人之
    為何人而言（最高法院二十年上字第一七二一號判例意旨參
    照）。查證人林志茂於九十八年三月十日本院審判期日到庭
    結證：本件伊經通報至案發現場時，乙○○有告訴人伊係車
    牌號碼５１９８－ＮＰ號自小客車之駕駛人，但丁○○與丙○○已經被送去醫院，伊在詢問現場另一部肇事自小客貨車
    之駕駛人為何人時，有一位自稱係丁○○家屬之男性，年約
    五十至六十歲，告訴伊另一部肇事自小客貨車之駕駛人為丁○○，且該男性並非今日在庭之丁○○之父親等語（詳本院
    卷第九十四頁至第九十六頁）。據此，堪認證林志茂於到達
    本件案發現場後，即有一名自稱係丁○○家屬之男性，明確
    告知被告丁○○即為駕駛車牌號碼ＯＮ－２６９３號自小客
    貨肇事之行為人，是在被告承認其為肇事行為人之前，證人
    林志茂業已發覺本件過失傷害之犯罪事實及犯罪行為人，自
    難認被告丁○○與自首須對於未發覺之罪坦承犯行，而接受
    裁判之要件相符，自不能援引刑法第六十二條前段之規定減
    輕其刑，併此敘明。
據上論斷，應依刑事訴訟法第二百七十三條之一第一項、第二百
九十九條第一項前段，刑法第二百八十四條第一項前段、第五十
五條、第六十二條前段、第四十一條第一項前段，刑法施行法第
一條之一，判決如主文。
本案經檢察官甲○到庭執行職務。
中    華    民    國    98    年     3    月    24    日
                        交通法庭  法  官  陳金虎
以上正本證明與原本無異。
如不服本判決應於收受本判決後10日內向本院提出上訴書狀，並
應敘述具體理由。其未敘述上訴理由者，應於上訴期間屆滿後20
日內向本院補提理由書狀（均須按他造當事人之人數附繕本）「
切勿逕送上級法院」。
                                  書記官  蔡明峰
中    華    民    國    98    年    3     月    24    日
附錄本案論罪科刑法條全文：
中華民國刑法第二百八十四條第一項：
因過失傷害人者，處六月以下有期徒刑、拘役或五百元以下罰金
，致重傷者，處一年以下有期徒刑、拘役或五百元以下罰金。


司法院資訊處製作；財團法人民間司法改革基金會備份。
